【裁判字號】    91,交訴,201
【裁判日期】    920116
【裁判案由】    公共危險等
【裁判全文】
臺灣臺中地方法院刑事判決                        九十一年度交訴字第二一號
    公  訴  人  臺灣臺中地方法院檢察署檢察官
    被      告  甲○○  男  三.
右列被告因公共危險等案件，經檢察官提起公訴 (九十一年度偵字第一九三六二號)
本院判決如左：
    主  文
甲○○駕駛動力交通工具肇事，致人受傷而逃逸，處有期徒刑陸月。如易科罰金，以
參佰元折算壹日。
被訴過失傷害部分，公訴不受理。
    事  實
一、甲○○於民國（下同）九十一年二月二十七日下午二時四十六分許，駕駛車牌號
    碼三Ｒ─二○八三號自用小客車，沿台中市○○路由東往西方向行駛，行經松竹
    路一段一四八○號松竹高架橋路段，應注意劃有分向限制線之路段，不得迴車，
    且當時天候為晴，視距良好，路面無障礙物，無不能注意之情形，甲○○竟疏未
    注意，逕自在前揭路段，自其所行駛之外側車道迴車左轉，欲跨越分向限制線駛
    入對向車道，適有乙○○騎乘車牌號碼ＭＴＺ─九二八號重型機車，原行駛於外
    側車道，因欲超越甲○○駕駛之上開自用小客車，故變換車道駛入內側車道，在
    該路段自左後方同向行駛而來，因甲○○未注意該肇事路段不得迴轉及其左側之
    直行車輛動態，即貿然在該路段迴車左轉，乙○○見狀煞車不及因而其機車前輪
    右側與甲○○所駕駛上開小客車左側發生擦撞，致乙○○連人帶車反彈至對向外
    側車道近路旁安全島位置，乙○○因而受有四肢多處開放性外傷之傷害（傷害部
    分於審理中撤回告訴）。詎甲○○明知其駕車肇事，致乙○○受有前開傷害，竟
    未報警處理將之送醫或施以救護等必要措施，旋即另行起意於撞及乙○○騎乘之
    上開機車後，未繼續迴轉，逕行駕駛前開自用小客車直行逃逸離去。惟仍為乙○
    ○記下車號，報警處理，經警循線查獲。
二、案經被害人乙○○訴由台中市警察局第五分局報告檢察官偵查起訴。
    理  由
甲、有罪部分：
一、訊據被告甲○○固不否認於右揭時、地駕駛自用小客車行經前開肇事路段之事實
    ，惟矢口否認有何肇事逃逸犯行，辯稱：伊當時只突然聽到煞車聲，然後伊在汽
    車道上停下來，在駕駛座往左看，就看見被害人乙○○之機車在伊車輛左後方往
    前滑倒至對向車道，因兩車並未擦撞，故伊所駕駛之車輛並無受損送修，且伊在
    高架橋上並未迴轉；又伊看機車騎士是自己滑倒的才駕車離開，並非肇事逃逸云
    。惟查，右揭肇事逃逸之犯罪事實，業據被害人乙○○指訴綦詳，並有肇事現場
    圖一份、診斷證明書一紙及被害人機車受損情形照片三張在卷足資佐證。且依卷
    附肇事現場圖及被害人機車受損情形照片所示：現場留有東往西方向內側車道距
    分道線零點五公尺位置起，往分向限制線之輪胎擦地痕一條，長三點六公尺；現
    場機車刮地痕係自東往西方向內側車道距分道線零點二公尺位置起，往對向車道
    延續，長達十八點五公尺，又告訴人機車係左側倒地於對向外側車道近安全島處
    ，前輪右側內凹、有撞擊痕跡等情形，告訴人之機車既係左側倒地，該機車前輪
    右側並有內凹受損痕跡，可見其機車確有遭受擦撞，且擦撞點即在該機車前輪右
    側。況且告訴人騎乘機車若非遭撞擊，實無可能連人帶車反彈至對向外側車道，
    並造成長達十八點五公尺之機車刮地痕。再參以現場機車刮地痕起始點前方約三
    點七公尺處遺留有往對向車道方向延續之輪胎擦痕，且被告亦供承看見告訴人機
    車在其車輛之左後方，顯見本件車禍係被告行駛在告訴人機車右前方，未注意左
    側後方直行而來之告訴人機車，逕自在該肇事路段迴車左轉所致，可以認定，否
    則，該路段應不致遺留輪胎擦痕才是。又本件車禍於偵查中檢察官復指揮警察帶
    同被告及告訴人，將被告所駕駛上開車牌號碼三Ｒ─二○八三號自用小客車送請
    豐德股份有限公司鑑定該車左側車身是否有車禍撞擊之損壞痕跡，經該公司鑑定
    結果略以：據該車車主描述，該車曾在九十年七月間全台車烤過漆，但經檢車結
    果，該車右前葉子板至左後葉子板之左側車身，似有再次烤漆施工過之痕跡，導
    致車身顏色不一致等語，此有鑑定報告書一份附卷可憑。而觀之上開車輛曾經再
    次烤漆施工過之痕跡係在左側車身，亦與告訴人指訴兩車撞擊位置相符。是被告
    辯稱上開車輛未受損送修；告訴人係自己滑倒，兩車並未擦撞，且被告並未迴轉
    云云，核與現場圖、告訴人機車受損照片及鑑定報告書所示均不符，實難採信。
二、再按八十八年四月二十一日增訂之刑法第一百八十五條之四之肇事致人死傷逃逸
    罪，其立法意旨係以處罰肇事後逃逸之駕駛人為目的，俾促使駕駛人於肇事後能
    對被害人即時救護，以減少死傷及保留肇事現場，以便釐清肇事責任，是該罪之
    成立祇以行為人有駕駛動力交通工具肇事，致人死傷而逃逸之事實為已足，至行
    為人之肇事有否過失，則非所問。本件車禍縱如被告所云係被害人自行滑倒，未
    與被告所駕駛小客車發生擦撞，可以採信。惟本件車禍係因被告迴車不當，已如
    前述，且被告於本院審理中亦不否認本件車禍與其有關連，依上開立法意旨，被
    告即不得駛離現場或逃逸。況汽車駕駛人，駕駛汽車肇事致人受傷或死亡，應即
    採取救護或其他必要措施，並向警察機關報告，不得駛離，道路交通管理處罰條
    例第六十二條第一項前段亦有明文，被告係領有駕駛執照之駕駛人對此法定義務
    實無從諉為不知，被告復自承其看見告訴人機車倒在對向車道後，並未留在現場
    ，即行離去，足徵被告明知其駕車肇事，致告訴人受傷，竟為逃避責任，另行起
    意而逃逸，已甚灼然。所辯並非要逃逸云云，要屬卸責之詞，不足採信，是被告
    犯行，應堪認定。
三、核被告所為係犯刑法第一百八十五條之四之肇事逃逸罪。爰審酌被告肇事後更棄
    被害人於不顧，其罪行甚重，惟念其犯罪後業與被害人達成和解，有審判筆錄可
    按，取得被害人諒解，犯罪後態度尚稱良好等一切情狀，從輕量處如主文所示之
    刑，並諭知易科罰金之折算標準。
乙、不受理部分：
一、公訴意旨另以：被告於右揭時地駕駛車號碼三Ｒ─二○八三號自用小客車，沿台
    中市○○路由東往西方向行駛，行經松竹路一段一四八○號松竹高架橋路段，應
    注意劃有分向限制線之路段，不得迴車，且當時天候為晴，視距良好，路面無障
    礙物，無不能注意之情形，甲○○竟疏未注意，逕自在前揭路段，自其所行駛之
    外側車道迴車左轉，欲跨越分向限制線駛入對向車道，適有乙○○騎乘車牌號碼
    ＭＴＺ─九二八號重型機車，原行駛於外側車道，因欲超越甲○○駕駛之上開自
    用小客車，故變換車道駛入內側車道，在該路段自左後方同向行駛而來，因甲○
    ○未注意該肇事路段不得迴轉及其左側之直行車輛動態，即貿然在該路段迴車左
    轉，乙○○見狀煞車不及因而其機車前輪右側與甲○○所駕駛上開小客車左側發
    生擦撞，致乙○○連人帶車反彈至對向外側車道近路旁安全島位置，乙○○因而
    受有四肢多處開放性外傷之傷害，因認被告犯有刑法第二百八十四條第一項前段
    之過失傷害罪云云。
二、按告訴乃論之罪，其告訴人於第一審辯終結前，得撤回其告訴；又告訴經撤回者
    ，應諭知不受理之判決，刑事訴訟法第二百三十八條第一項、第三百零三條第三
    款分別定有明文。經查本件被告上開犯行經檢察官以刑法第二百八十四條第一項
    前段之過失傷害罪提起公訴，依同法第二百八十七條前段規定係屬告訴乃論之罪
    ，茲據告訴人乙○○於辯論終結前撤回其告訴，有審判筆錄可稽，依前開規定，
    爰不經立言詞辯論逕行諭知不受理之判決。
丙、據上論斷，應依刑事訴訟法第二百九十九條第一項前段、第三百零三條第三款、
    第三百零七條、刑法第一百八十五條之四、第四十一條第一項前段、罰金罰鍰提
    高標準條例第二條，判決如主文。
中      華      民      國    九十二    年      一      月     十六     日
                                    臺灣臺中地方法院交通法庭
                                        法  官   許  金  樹
右正本證明與原本無異。
如不服本判決，應於判決送達後十日內向本院提出上訴狀( 應附繕本 )，上訴於臺灣
高等法院臺中分院。
                                        書記官
中      華      民      國    九十二    年      一      月     十六     日
刑法第一百八十五條之四：
中華民國刑法第一百八十五條之四
駕駛動力交通工具肇事，致人死傷而逃逸者，處六月以上五年以下有期徒刑。


司法院資訊處製作；財團法人民間司法改革基金會備份。
